【裁判字號】    99,交聲,595
【裁判日期】    990611
【裁判案由】    聲明異議
【裁判全文】
臺灣彰化地方法院交通事件裁定         99年度交聲字第595號
移送機關即
原處分機關  交通部公路總局臺中區監理所彰化監理站
異  議  人
即受處分人  甲○○
上列異議人因違反道路交通管理處罰條例案件，對於交通部公路
總局臺中區監理所彰化監理站於民國99年6月2日所為之裁決處分
（彰監四字第裁64-I00000000號），聲明異議，本院裁定如下：
    主  文
原處分撤銷。
甲○○不罰。
    理  由
一、原處分機關略以：異議人即受處分人（以下簡稱：異議人）
    甲○○於民國97年11月12日晚間8時51分許，酒後駕駛車牌
    號碼1279-SD號自用小客車，行經彰化縣和美鎮○○○○○
    路口，因車禍事故（無人受傷）為警實施酒測，測得其呼氣
    酒精濃度達每公升0.25毫克，超過規定標準，為警當場掣單
    舉發，乃依道路交通管理處罰條例第35條第1項前段第1款、
    第24條第1項第2款規定，裁處異議人罰鍰新臺幣（下同）19
    ,500元、吊扣駕駛執照12個月，並施以道安講習之處分。
二、異議意旨略以：異議人於前揭時地酒後駕車，觸犯公共危險
    罪，已經「法院判決」（應係「檢察官」之誤）緩起訴處分
    確定，支付國庫6萬元，實無再一事二罰處以行政罰之必要
    。為此聲明異議，請求撤銷原處分等語。
三、按道路交通管理處罰條例第35條第1項前段第1款規定：汽車
    駕駛人，駕駛汽車經測試檢定酒精濃度超過規定標準者，處
    15,000元以上60,000元以下罰鍰，並當場移置保管該汽車及
    吊扣其駕駛執照一年；另依同條例第24條第1項第2款規定：
    有第35條第1項規定之情形者，應接受道路交通安全講習。
    亦即公路主管機關對於汽車駕駛人，須其駕駛汽車經測試檢
    定酒精濃度「超過」規定之標準時，始得依上開規定裁罰，
    至於駕駛人有無違反其他刑事法令則屬二事。又按汽車駕駛
    人飲用酒類或其他類似物後，其吐氣所含酒精濃度「超過」
    每公升0.25毫克者，不得駕車，道路交通安全規則第114條
    第2款定有明文，因道路交通管理處罰條例及道路交通安全
    規則，並未將「超過」之文義，採如刑法第10條第1項之「
    稱以上、以下、以內者，俱連本數或本刑計算。」之定義規
    定，於此情形，基於法律之文義解釋原則，「超過」一辭，
    自不包括「本數」在內甚明。按此，對於酒後駕車之行為，
    須汽車駕駛人飲用酒類其吐氣所含酒精濃度逾每公升0.25毫
    克時，始得按前揭規定裁罰甚明，如吐氣所含酒精濃度恰為
    每公升0.25毫克，因尚未超過上開道路交通安全規則第114
    條第2款所規定之標準，自不得加以裁罰，至於是否妥適，
    則屬公路主管機關應本於權責研究是否修法之問題，非本院
    所能置喙，此乃法治國家對於人民課加義務、負擔或罰則，
    均應有法律明確規定之基本原則。
四、查異議人於97年11月12日晚間8時51分許，酒後駕駛車牌號
    碼1279-SD號自用小客車，行經彰化縣和美鎮○○○○○路
    口，因車禍事故（無人受傷）為警實施酒測，測得其呼氣酒
    精濃度達每公升0.25毫克，為警當場掣單舉發一情，除為異
    議人所不爭執外，並有彰化縣警察局97年11月12日彰警交字
    第I00000000號舉發違反道路交通管理事件通知單影本，及
    臺灣彰化地方法院檢察署97年度速偵字第962號緩起訴處分
    書之電腦列印本各1份在卷可稽。是異議人於前揭時、地，
    有酒後駕駛車輛，經警實施酒測，測得其呼氣酒精濃度為每
    公升0.25毫克一情，固可認定，惟因未超過前述應予處罰之
    規定標準，且原處分機關復未舉出證據證明異議人有吐氣酒
    精濃度逾越規定標準之情事，則基於「違規事證有疑，利於
    受處分人」之證據法則，自應對異議人為有利之認定。
五、綜上所述，異議意旨雖以一事不二罰為其立論，然原處分既
    有如上所述之違法，本院自應將原處分撤銷，並自為裁定如
    主文第二項所示。。
據上論斷，應依道路交通管理處罰條例第87條第2項，道路交通
案件處理辦法第20條前段，裁定如主文。
中    華    民    國    99    年    6     月    11    日
                  交通法庭    法  官  陳銘壎
以上正本證明與原本無異。
如不服本裁定，應於裁定送達後五日內向本院提出抗告狀(須附
抗告狀繕本 )。
中    華    民    國    99    年    6     月    11    日
                              書記官  楊筱惠

司法院資訊處製作；財團法人民間司法改革基金會備份。
